【裁判字號】    92,上訴,632
【裁判日期】    920304
【裁判案由】    誣告
【裁判全文】
臺灣高等法院刑事判決                            九十二年度上訴字第六三二號
    上  訴  人
    即  自訴人  乙○○
    被      告  甲○○
右上訴人因被告誣告案件，不服臺灣臺北地方法院九十一年度自字第九三一號，中華
民國九十二年一月二十日第一審判決，提起上訴，本院判決如左：
    主  文
原判決撤銷，發回臺灣臺北地方法院。
    理  由
一、自訴意旨詳如自訴狀影本所載。
二、原審略以：按提起自訴，應於自訴狀內記載犯罪事實及證據，刑事訴訟法第三百
    二十條第二項第二款定有明文，此乃法定必備之程式。自訴人提起本件自訴，雖
    於自訴狀上記載被告甲○○之犯罪事實，然未提供足資證明被告所涉犯罪事實之
    證據，經本院於九十一年十二月三十一日裁定命自訴人於五日內補正，茲自訴人
    於九十二年一月八日收受前開裁定後，僅陳述其因另案被收押禁見，被告之犯罪
    證據均在本院九十一年度訴字第一三一七號詐欺案卷宗內之外，並無補正任何證
    據資料，況法律並未因自訴人遭受收押禁見而免除其補正之義務，從而，自訴人
    逾期未遵命補正，就本件自訴，其起訴之程式即有未備，爰不經言詞辯論，逕為
    不受理判決之諭知。
三、上訴意旨略以：法院因發見真實之必要，應依職權調查證據。當事人、辯護人、
    代理人或輔佐人得請求調查證據，並得於調查證據時詢問證人、鑑定人或被告，
    刑事訴訟法第一百六十三條定有明文，茲原審未依法踐行該程序，即有違背。又
    原審將上訴人自訴之罪名由「誣告」變更為「詐欺」，亦有未合等語。
四、本院查：
  I、原審未予注意，於案由欄內將自訴人自訴之罪名由「誣告」誤繕為「詐欺」，
      且未予裁定更正，容有未合，此雖不影響判決之本旨，但仍非妥適。
  II、按提起自訴，應於自訴狀內記載犯罪事實及證據，刑事訴訟法第三百二十條第
      二項第二款定有明文，此固為法定必備之程式，然所記載之犯罪事實，只須與
      其他犯罪不致相混，且足以表明其起訴範圍即可，並不必須若何之詳盡，通常
      就犯罪之時、日、處所及犯罪之情節為摘要之記載，並得引用其他文書之記載
      以代替之，至於犯罪之證據乃為認定事實之依據，但只須使人可信被告有犯罪
      之嫌疑即可。查原審就上訴人所提起之自訴，以自訴人未提供足資證明被告甲
      ○○所涉犯罪事實之證據，於九十一年十二月三十一日裁定命自訴人於五日內
      補正，茲自訴人於九十二年一月八日收受前開裁定後，已具狀陳述其因另案被
      收押禁見，被告之犯罪證據均在臺灣臺北地方法院九十一年度訴字第一三一七
      號詐欺案卷宗內，此有補正狀一紙在卷可按（參原審卷第五十二頁），足見上
      訴人已就原審裁定所要求事項為補正之訴訟行為，乃原審就該補正所陳之事由
      ，依卷內資料所示，並未調閱該卷查明有無被告犯罪之證據？卷內證據是否與
      待證事實互有關連性？亦即查明該卷與自訴人於本案自訴被告涉犯誣告罪之犯
      罪事實所憑之依據，其關連性為何？原審均未就此部分為裁判之意思表示，難
      謂妥適。
  III、更何況，自訴人業因另案被收押禁見，就被告犯罪證據之提出，客觀上顯較為
      不便，茲既已明確指明被告之犯罪證據均在「臺灣臺北地方法院九十一年度訴
      字第一三一七號詐欺案卷宗內」，客觀範圍相當明確，原審理應調卷查明，檢
      視該卷內有無本件被告犯罪之證據，再為妥適處理，乃竟以「法律並未因自訴
      人遭受收押禁見而免除其補正之義務」為由，而諭知自訴不受理，對於自訴人
      訴訟權之行使，似有未盡保護之責。
五、依上所陳，原審以自訴人逾期未遵命補正，認自訴人所提起之自訴，其起訴之程
    式未備，不經言詞辯論，逕為不受理判決之諭知，即有違誤，是以自訴人提起上
    訴指摘原審判決不當，即有理由，應由本院將原判決撤銷，將本案發回原審法院
    另為適法判決，並不經言詞辯論為之。
據上論斷，應依刑事訴訟法第三百六十九條第一項後段、第三百七十二條，判決如主
文。
中      華      民      國      九十二      年     三     月     四     日
                              臺灣高等法院刑事第二十一庭
                                  審判長法  官  葉  騰  瑞
                                        法  官  莊  明  彰
                                        法  官  黃  國  忠
右正本證明與原本無異。
如不服本判決應於收受送達後十日內向本院提出上訴書狀，其未敘述上訴理由者並得
於提起上訴後十日內向本院補提理由書（均須按他造當事人之人數附繕本）。
                                        書記官劉  貞  達
中      華      民      國      九十二      年     三     月     四     日


司法院資訊處製作；財團法人民間司法改革基金會備份。
